ACORDAO-COMPLETO-2340049

ACÓRDÃO DE RELAÇÃO

ACÓRDÃO DE RELAÇÃO 7627/2019 ATA 28/2019 - PRIMEIRA CÂMARA

Acórdão 7627/2019-TCU-Primeira Câmara
Os Ministros do Tribunal de Contas da União, reunidos em Sessão de Primeira Câmara, ACORDAM, por unanimidade, com fulcro nos arts. 1º, inciso I, 16, inciso II, e 18 da Lei 8.443/1992 c/c os arts. 1º, inciso I, e 143, inciso I, ‘a’, do Regimento Interno do TCU, julgar as contas de Airton Teixeira Pinho Filho regulares com ressalva, consignada no item 1.8, dando-lhe quitação; com fulcro nos arts. 1º, inciso I, 16, inciso I, e 17 da Lei 8.443/1992 c/c os arts. 1º, inciso I, e 143, inciso I, ‘a’, do Regimento Interno do TCU, julgar regulares as contas dos demais responsáveis, arrolados no item 1.2, dando-lhes quitação plena; dar ciência desta deliberação ao Estado-Maior da Armada e ao Centro de Controle Interno da Marinha; e adotar as medidas ditadas no item 1.9, conforme pareceres emitidos nos autos (peças 22-24) :
1. Processo TC-Processo 029.870/2016-0 (PRESTAÇÃO DE CONTAS - Exercício: 2015) 
	1.1. Responsáveis: Airton Teixeira Pinho Filho (XXX.764.647-XX) 
	1.2. Demais responsáveis:  Elis Treidler Oberg (XXX.558.777-XX) ; Fernando Antonio de Siqueira Ribeiro (XXX.589.567-XX) ; Ilques Barbosa Junior (XXX.560.527-XX) ; Luiz Guilherme Sá de Gusmão (XXX.695.807-XX) ; Paulo Cezar de Quadros Kuster (XXX.466.097-XX) ; Sérgio Roberto Fernandes dos Santos (XXX.549.897-XX) ; Wilson Barbosa Guerra (XXX.427.007-XX) 
	1.3. Órgão: Estado-maior da Armada
	1.4. Relator: Ministro Walton Alencar Rodrigues
	1.5. Representante do Ministério Público: Procurador Júlio Marcelo de Oliveira
	1.6. Unidade Técnica: Secretaria de Controle Externo da Defesa Nacional e da Segurança Pública (SecexDefes) .
	1.7. Representação legal: Jose Augusto Correia Neto e outros, representando Estado-maior da Armada. 
	1.8. Ressalva: não evidenciação, na prestação de contas, do plano estratégico da Marinha, dos objetivos estratégicos nele fixados, dos riscos associados aos objetivos estratégicos e das estratégias previstas para seu alcance, bem como dos indicadores de desempenho, de dados sobre a gestão de riscos e acerca dos controles internos instituídos para mitiga-los; carências que dificultam a demonstração do desempenho da organização e obscurecem a transparência da gestão, em claro contraponto aos princípios da publicidade (Constituição Federal, art. 37, caput) e aos requisitos para prestação de contas fixados pelo Tribunal (Instrução Normativa – TCU 63/2010 e Decisões Normativas 146 e 147/2015) .
	1.9. Determinações/Recomendações/Orientações:  
1.9.1. Recomendar ao Estado-Maior da Armada, com fulcro no art. 43, inciso I, da Lei 8.443/1992 c/c art. 250, inciso III, do Regimento Interno do TCU, que:
1.9.1.1. elabore, tempestivamente, o planejamento estratégico do Comando da Marinha, dispondo sobre os objetivos e as metas institucionais, a programação das atividades, os meios de realização das atividades (recursos) , a avaliação de riscos associados aos objetivos estratégicos da instituição, a definição dos meios de controle e de avaliação, de modo que seus planos estratégico e operacional orientem a atuação da unidade ao longo do exercício financeiro, em atendimento aos princípios da eficiência e da publicidade, previstos na Constituição Federal, art. 37, caput, e do interesse público, constante da Lei 9.784/1999, art. 2º; 
1.9.1.2. institua e aperfeiçoe os indicadores de desempenho da gestão para que sejam claramente definidos, associados aos objetivos estratégicos da organização e aptos a monitorar processos-chave da unidade, para que possam servir como ferramenta de apoio à tomada de decisão e úteis para a avaliação do desempenho da entidade, em atendimento aos princípios da eficiência e da publicidade, previstos no art. 37, caput, da Constituição Federal;
1.9.1.3. aprimore os controles internos da organização de forma a assegurar o alcance de objetivos organizacionais, incluindo os relacionados à sobrevivência, à continuidade e à sustentabilidade, em atendimento aos princípios da eficiência e da publicidade, previstos no art. 37, caput, da Constituição Federal; e do interesse público, previsto no art. 2º da Lei 9.784/1999.
1.9.2. Determinar ao Controle Interno da Marinha, com fulcro no art. 43, inciso I, da Lei 8.443/1992 c/c com o art. 250, § 3º, do Regimento Interno do Tribunal, que observe o disposto no item 9.5 do Acórdão 1.176/2015 nos relatórios de auditoria de gestão e fixar prazo de 15 dias para que se manifeste, na forma requerida nessa deliberação, sobre o exercício de 2015;
1.9.3. Dar ciência ao Centro de Controle Interno da Marinha, com fulcro no art. 7º da Resolução TCU 265/2014, sobre a necessária observância dos requisitos estabelecidos pela Decisão Normativa 147/2015 para a elaboração do relatório de auditoria de gestão, em especial, quanto a necessidade de avaliar:
1.9.3.1. os indicadores de desempenho da gestão;
1.9.3.2. os resultados quantitativos e qualitativos da gestão, notadamente no que respeita à eficácia e eficiência no cumprimento dos objetivos estabelecidos no plano plurianual (PPA) , 
1.9.3.3. a execução física e financeira das ações da lei orçamentária anual vinculadas a programas temáticos do Plano Plurianual, acrescido dos registros das causas de insucesso no desempenho da gestão;
1.9.4. Dar ciência ao diretor do Centro de Controle Interno da Marinha, com fulcro no art. 7º da Resolução TCU 265/2014 e considerando os requisitos estabelecidos no art. 2º da Decisão Normativa TCU 147/2015 e no sistema e-Contas, sobre a ausência, no parecer do dirigente do órgão de controle interno, das informações abaixo listadas, alertando-o sobre a necessária observância aos normativos que regem sua manifestação em processos de contas:
1.9.4.1. cumprimento das metas contidas nos planos (estratégico, tático ou operacional) para o exercício da unidade auditada; 
1.9.4.2. legalidade dos atos e dos resultados, quanto à eficácia, eficiência e economicidade, da gestão da unidade auditada; 
1.9.4.3. boas práticas da gestão da unidade auditada que mereçam divulgação ou compartilhamento com outras unidades afins da administração pública; 
1.9.4.4. falhas e irregularidades relacionadas a processos estruturantes da gestão que mereçam a atenção e eventualmente, a ação, do ministro supervisor ou autoridade equivalente.

Primeira Câmara

Estado-maior da Armada

WALTON ALENCAR RODRIGUES

Procurador Júlio Marcelo de Oliveira

PRESTAÇÃO DE CONTAS (PC)

Secretaria de Controle Externo da Defesa Nacional e da Segurança Pública (SecexDefes).